【裁判字號】    94,婚,117
【裁判日期】    950223
【裁判案由】    離婚等
【裁判全文】
臺灣高雄地方法院民事判決               94年度婚字第117號
原      告    乙○○
訴訟代理人    葉錦郎律師
被      告    甲○○
訴訟代理人    樓嘉君律師
上列當事人間請求離婚等事件，本院於95年2 月9 日言詞辯論終
結，判決如下：
    主  文
准原告與被告離婚。
對於兩造所生未成年子女丙○○（男性，民國○○年○○月○○日生，
身分證統一編號：Ｚ000000000號）權利義務之行使或負擔由原告
任之。
被告得依附表所示時間及方式與兩造所生未成年子女丙○○會面
交往，兩造並應遵守附表所示規則。
被告應給付原告新臺幣貳拾萬元，及自民國94年1 月11日起至清
償日止，按年息百分之五計算之利息。
原告其餘之訴駁回。
訴訟費用由原告負擔二分之一，餘由被告負擔。
本判決第四項得假執行，但被告以新臺幣貳拾萬元為原告預供擔
保，得免為假執行。
    事 實 及 理 由
一、原告起訴主張：
  (一)離婚部分：
    (1)兩造於民國89年5 月24日在台灣結婚後，隨即一同前往美
      國加州定居，翌年90年4 月30日，被告即因原告要幫弟弟
      代墊車款乙事雙方起口角，進而對原告施加暴力，原告向
      警方報案，被告遭警方拘留一晚，雙方感情因而開始走下
      坡。原告於92年11月22日在美國產下兒子丙○○，未久兩
      造即於93年2 月間返回台灣，定居於高雄縣鳳山市○○路
      ○ 段170 號11樓。回國後被告的暴力傾向加遽，對原告多
      次施暴，且行徑乖張詭異，使原告飽受精神痛苦。其中被
      告多次家庭暴力的行為如下：
    93年6 月8 日下午原告帶小孩從台北娘家搭機返回高雄，
      原告安頓好小孩後欲找被告說話，被告不理會竟開始變臉
      咆哮，砸爛家中的餐桌椅、電話、房門與冰箱、衣櫃，並
      威脅要把原告與小孩往樓下丟，如果原告把孩子帶出大門
      一步，就要殺掉我們云云，原告被嚇得一直發抖，小孩亦
      被嚇到拉肚子。
    93年7 月3 日下午兩造看完電影回到公婆家接小孩，被告
      因故大聲咆哮其母親，並將電話、餐桌椅砸爛，原告擋在
      中間阻止，被告仍然拿起杯子、書本、塑膠罐等東西往其
      母親身上砸，原告也被砸到雙臂多處瘀青，小孩也被嚇哭
      。
    93年9 月25日上午原告催促被告早點出門去機場接原告的
      母親，被告不耐煩生氣，砸爛小孩學步車上的玩具，繼而
      用拳頭揮打原告的雙臂5 、6 次，鎖起門房不讓原告與小
      孩出去，並說如果原告要把小孩帶走，就會把我們殺掉，
      原告非常害怕向其道歉求情後才稍見緩和，嗣原告找機會
      外出，去機場接完母親後，隨即向高雄縣政府警察局鳳山
      分局報案，並聲請民事通常保護令。
    93年9 月29日晚上7 點多，兩造與公婆一起在餐桌上用餐
      時，原告提起與被告個性不合，是否要考慮分開時，被告
      就開始發怒，折斷筷子、拍桌子，叫其父母罵原告，繼而
      摔晚盤、餐桌椅，並拉扯原告的手臂，掐原告的脖子，還
      說他會自殺，並會把小孩一起帶走，原告翌日隨母親回台
      北娘家後，即前往醫院驗傷，並至台北大安分局報案。
    93年9 月30日原告因不堪被告精神與身體上的暴力，乃請
      母親搭機來高雄接原回台北娘家，被告面對自己的岳母，
      非但毫無悔意，還從頭到尾大聲嘶喊咆哮約17分鐘，甚至
      指著原告的母親鼻子指名道姓的罵「你王八蛋」，更威脅
      不給原告看孩子，並會跟小孩說「媽媽不要他」等等。
    被告除會經常對原告施暴外，亦常會做出一些乖張詭異、
      自我傷害的行為，更讓原告心驚膽戰，生活在恐懼中，原
      告曾不下百次勸被告一起去作婚姻諮詢或精神治療，但兩
      造去高雄國軍802 醫院由蔡景宏醫師諮商輔導過一次之後
      ，被告就再也不肯去了。
    (2)另外計被告多次之乖張行為如下：
    原告在美國待產期間，被告經常自言自語，並有拿膠帶貼
      身體上所謂的「穴道」的怪異行為，被告竟說「貼了穴道
      讓頭腦反應更快，說話更流利」等，之後又有剃身上毛髮
      之舉動，令人咋舌。
    92年9 月25日被告對原告施暴後，其行為舉止更加異於常
      人，被告除了經常會面對鏡子自言自語外，還用挫刀、美
      工刀等尖銳物來磨自己的牙齒及牙縫，被告解釋是因「頭
      型長的不好，小時候睡覺睡歪了，所以牙齒牽扯到脖子後
      面的筋」、「磨牙會使情緒放鬆‧‧‧」等奇怪的說法。
    93年9 月29日晚上被告對原告施暴後，被告便坐在一樓的
      椅子，拿起一根鐵絲磨牙齒及牙縫，如此進行10來分鐘後
      ，便走向原告並表示「磨完牙後覺得好多了」、「因為牙
      齒長的不好才會容易生氣」云云的話，讓原告更加不寒而
      慄。
    (3)按「夫妻之一方受他方不堪同居之虐待者」他方得向法院
      請求離婚，民法第1052條第1 項第3 款定有明文，夫妻有
      該條第1 項以外之重大事由難以維持婚姻者，夫妻之一方
      得請求離婚，但其事由應由夫妻之一方負責者，僅他方得
      請求離婚，為同法第2 項明文規定。「所謂不堪同居之虐
      待，係指予以身體上或精神上不可忍受之痛苦，致不堪繼
      續同居者而言」，最高法院23年上字第678 號、31年上字
      第1949號判例意旨參照。而所謂「難以維持婚姻之重大事
      由」應以婚姻是否已生破綻而無回復之希望，亦即客觀上
      一般人倘處於同一情境是否將喪失維持婚姻之意欲來判斷
      ，應自婚姻之目的加以觀察。而婚姻係一男一女以終生共
      同生活為目的之合法結合關係，於是夫妻為謀婚姻共同生
      活之幸福美滿，即需夫妻互信、互諒，尤應相互以誠相待
      ，俾以建立持續不墜包括肉體、精神、經濟層面均完全結
      合之生活關係。查本件被告因情緒控制不當，動輒因芝麻
      小事不順其意，即暴怒、咆哮原告，砸爛家中電話、椅子
      等東西，甚而對原告施加暴力，自93年6 月8 日至93年9
      月29日即發生4 次，又被告性情乖張，常會做出一些詭異
      、自我傷害的行為，使原告與小孩一直生活在驚嚇恐懼中
      ，已如前述，原告在身體上與精神上已感受不可忍受之痛
      苦，致不堪在與被告繼續同居，且夫妻間的互信、互諒基
      礎遭被告破壞殆盡至此，已難期終生共營美滿生活，堪認
      兩造之婚姻關係已生破綻而無回復之希望，且該事由係可
      歸責於被告，爰依民法第1052條第1 項第3 款與同條第2
      項規定，請求離婚。
  (二)監護部分：
    (1)按夫妻離婚者，對於未成年子女權利義務之行使或負擔，
      依協議或雙方共同任之，未為協議或協議不成者，法院得
      依夫妻之一方、主管機關、社會福利機構或其他利害關係
      人之請求或依職權酌定之。又法院為前條之裁判時，應依
      子女之最佳利益，審酌一切情狀，參考社工人員之訪視被
      告，尤應注意左列事項：一、子女之年齡、性別、人數及
      健康情形。二、子女之意願及人格發展需要。三、父母之
      年齡、職業、品行、健康情形、經濟能力及生活狀況。四
      、父母保護教養子女之意願及態度。五、父母子女間或未
      成年子女與其共同生活之人間之感情狀況。民法第1055條
      第1 項及第1055條之1 分別定有明文。
    (2)丙○○92年11月22日生，甫滿2 周歲，尚在襁褓中，且小
      孩出生後即由原告在撫育照料。原告目前在娘家與父母同
      住，父親做生意，母親57歲，家庭主婦，身體健康情形良
      好，可幫忙原告照顧小孩，原告在美國坐月子期間與回到
      台灣有一段期間，小孩都是由原告母親在照料。原告碩士
      畢業，身體健康良好，目前在台北美商3M公司任職資訊室
      系統分析師，每月薪資約新臺幣（下同）7 萬元，有能力
      提供小孩無虞的生活與良好的教育環境。被告有自言自語
      、情緒異常、暴怒咆哮、妄想、自傷行為等精神病狀，現
      不適但任監護教養之責，而其對原告屢屢暴行與對其父母
      嘶喊咆哮不敬之行止，更是會影響小孩將來心智成長與人
      格發展。
    (3)綜上，兩造所生之子女丙○○，由原告監護妥適，爰依民
      法第1055條第1項規定請求如訴之聲明第3項所載。
  (三)損害賠償部分：
    (1)按夫妻之一方，因判決離婚而受有損害者，得向有過失之
      他方，請求賠償。前項情形，雖非財產上之損害，受害人
      亦得請求賠償相當之金額，民法第1056條第1 、2 項定有
      明文。又判決離婚之原因如果由夫構成，則夫應就其妻所
      受損害予以賠償，或並給予贍養費，至其給予數額，則應
      斟酌其妻之身分、年齡及自營生計之能力與生活程度，並
      其夫之財力如何而定，最高法院著有19年上字第36號判例
      足資參照。
    (2)本件因被告動輒對原告咆哮、砸爛家中電話、椅子等東西
      ，進而對原告施加暴力，至原告不堪同居之虐待與難以維
      持婚姻而訴請判決離婚，原告精神受狀程度非輕，原告之
      前大都放棄工作機會在家全心照顧小孩，年僅34 歲 即遭
      此婚姻挫折之不幸，被告受高等教育，並在大學任教，猶
      對原告做出此虐大行為，被告目前任教於正修科技大學，
      每月收入約有7 萬元，爰依民法第1056條第1、2項規定，
      請求被告賠償精神損害五十萬元。
  (四)綜上所述，爰依民法第1052條第1 項第3 款與同條第2 項規
    定，請求擇一判決離婚；對兩造所生未成年子女丙○○權利
    義務之行使或負擔由原告任之；被告應給付原告五十萬元暨
    自本起訴狀繕本送達之翌日起至清償日止，按年息百分之五
    計算之利息等語。
二、被告對於二造於89年5 月24日結婚，目前婚姻關係仍存續中
    不爭執，惟以：
  (一)93年6 月8 日之爭執，當時乃因為原告要求其母親送給小孩
    子之佛像玉佩要被告收起來不要掛在床頭，以免遭小偷偷走
    而被告忘記了，而原告從台北回來乃非常生氣對被告不滿，
    並非如原告主張一般，且雙方事後就和好了。
  (二)93年7 月3 日下午時乃被告因與自己母親就是否裝假牙而意
    見不合，茲因母親希望被告裝假牙，而被告認為沒有必要，
    只是單純之意見不合而已，原告所述，並非事實。
  (三)被告固於93年9 月25日與原告發生爭執，導因於兩造對於至
    機場接機一事意見不一，導致發生雙方爭執心生不快，原告
    生氣先丟杯子，被告見狀乃釋出善意表示，仍由被告開車去
    機場接機，惟原告仍在生氣中，乃不願被告去接，而在門口
    發生爭執，原告最後自己叫計程車去機場接母親，惟回來之
    後被告欲原告仍一同在家中吃岳母黃香蘭女士從台北帶下來
    之飯菜，雙方愉快並未再發生爭執，且岳母亦在家中住了二
    天，又下廚煮飯給被告即原告吃，才因颱風又搭機回台北，
    此為事實之經過。當天原告之母親要來高雄玩，又事後與被
    告相談甚歡，共進午、晚餐，又住在被告家中達數日之久，
    且原告另案保護令自承未驗傷，事後又去驗傷，此傷又在右
    臂上方旁，且如原告一個大男子，若用拳頭打其身體，理論
    上不會僅有輕微的傷，為此，原告主張與事實不符，顯有疑
    竇，原告實乃經高人指點，以此來在未來離婚訴訟上方便取
    得監護權。
  (四)本件兩造之爭吵，並未針對子女而來，被告亦未有任何對子
    女不利之情形，此為原告於93年10月20日另案庭訊所自承，
    況且，有關兩造間之爭吵均由個性不合所造成，此為原告在
    93 年9月25日13時20分另案筆錄中所自承，並無其他原因，
    然本件9 月25日之爭吵亦肇因於原告之母親黃香蘭女士要來
    高雄玩，只為了是否提前1 個鐘頭或提前50分鐘去接機之小
    事發生爭吵，如何會導致被告要揚言殺死原告及小孩及用拳
    頭毆打等事，又原告之母親黃香蘭又如何會住在被告家中二
    天？又怎會煮飯菜給全家一同吃飯？理應立刻帶原告回台北
    娘家才對，況且，被告為加州大學理工博士，又在大學擔任
    教職，均非常理性，又怎會要把原告殺死乙節，為此，原告
    本件之聲請保護令之主張，顯與事實有間。
  (五)93年9 月29日當天，兩造到被告之父母親家中吃晚飯，原告
    表示：「因雙方個性不合，經常發生摩擦，而提議要分手」
    ，被告表示「希望其考慮到小還有一個完整的家庭」「可以
    和平分手」惟原告在被告父母面前當面提出要與被告離婚，
    導致被告在家中十分沒有面子，被告見父親對原告在自己的
    公婆面前說出要離婚的話不予置評，才要求父親以長輩之身
    分「講講」原告，然因父親見小兩口發生爭執，乃不忍責備
    原告，況且，當時是在被告之父母家中有父母親長輩在場，
    被告焉會有任何摔東西對父母不敬之行為，更不會對原告有
    任何殺害之言詞，否則，當天被告如何有會與原告回家呢？
  (六)查有關原告起訴狀中所附之驗傷單：「左前臂多處瘀青，左
    小腿及足部擦傷」，惟原告於鈞院另案93年10月20日庭訊供
    稱：「‧‧‧被告開始把桌上的碗摔在地上，我腳被瓷器化
    到」云云，顯然矛盾，又不僅如此，原告起訴狀第4 項中有
    記載：「掐乙○○脖子」云云，惟有關原告乙○○之國泰綜
    合醫院之驗傷單中竟「無任何脖子之傷痕」，足見，原告所
    述，顯與事實不符。
  (七)另外，在93年9 月30日上午被告正好學校有課，且原告執意
    要與其母親黃香蘭回台北，豈料，原告竟利用被告上課之際
    將所有東西衣物「全部打包」欲運回台北，置被告及小孩二
    人於不顧，及先前黃香蘭在美國罵被告母親是「混蛋」乙事
    ，為此，當時被告情緒難免較為激動，乃謂：「在丈夫兒子
    與母親中作一個決定」才會說出較情緒化的不當言語，被告
    亦深感後悔，且原告9 月30日要走時，被告再三希望其留下
    來，要為婚姻及為小孩想一想，不要只要母親不要丈夫及小
    孩，惟原告表示：「我不會把小孩子帶走」，被告說：「看
    在小孩份上，不要如此絕情」原告乃頭也不回與其母親黃香
    蘭一同搭機回到台北，此點原告竟故意略而不提。
  (八)原告回台北後，旋即與母親黃香蘭到國外旅遊，子女丙○○
    乃由被告及母親共同照顧，亦可證明原告只看重自己的母親
    ，不看重丈夫及小孩。
  (九)原告之錄音是在被告不知情的狀況下路的，未經被告同意亦
    無法官或檢察官所核發之監聽票，自違反通訊保障及監察法
    第24條之規定，自無證據能力。
  (十)有關原告於93年11月3 日下午4 時5 分、4 時27分、4 時40
    分、4 時52分、5 時4 分，連續5 次以電子郵件恐嚇被告甲
    ○○以E-MAIL謂：「你如果不把小孩給我，我就會把你殺掉
    ，將你的家人碎屍萬段，王八蛋」等語，令被告及小孩丙○
    ○及父母非常害怕，為此，原告常有暴力傾向亦不是認為監
    護人，本件被告亦無任何對子女丙○○不利之行為，請一併
    參照，等語置辯，並求為判決駁回原告之訴。
三、原告主張兩造於89年5 月24日結婚後即到美國生活，惟因原
    告幫其弟弟墊付購買汽車費用雙方起口角，雙方感情因而開
    始走下坡，後原告在92年11月22日在美國產下未成年子女丙
    ○○，未久兩造返回台灣，定居於高雄縣鳳山市○○路○段
    170 號11樓，回國後被告在93年9 月25日上午10時許，在上
    開住處，因不滿原告催促其早點到機場接原告母親，即與原
    告發生爭執，並毆打原告雙臂，致原告受有右上臂瘀青二處
    之傷害；復於同年九月二十九日夜間七時三十分許，在高雄
    市苓雅區○○○路被告父母住處，因不滿原告提及兩造個性
    不合之事，即對原告大小聲，並摔毀碗盤、椅子等物品，且
    毆打原告，致原告受有左前臂多處瘀青、左小腿及足部擦傷
    之傷害，已發生家庭暴力事件，又被告先前亦曾毆打原告，
    且情緒控制不當，常為小事暴怒，於同年九月三十日原告母
    親來接原告返回臺北時，亦對原告大聲咆哮，經原告依家庭
    暴力防治法之規定，聲請本院以93年度家護字第1438號核發
    通常保護令在卷等情，有原告提出之戶籍謄本、照片多幀、
    高雄縣政府警察局鳳山分局處理家庭暴力與兒少保護案件調
    查紀錄（通報）表、長庚紀念醫院高雄分院診斷證明書、國
    泰綜合醫院家庭暴力事件驗傷診斷書、錄音帶譯文為證，被
    告則否認上情，並以前揭情詞置辯。惟查：被告多次家庭暴
    力行為，經原告聲請本院核發93年度家護字第1438號民事通
    常保護令，並經被告提起抗告，復經臺灣高等法院高雄分院
    駁回抗告等情，業據本院依職權調閱上開本院93年度家護字
    第1238號民事通常保護令、臺灣高等法院高雄分院94年度家
    抗字第20號全卷核閱無訛，再原告所提出之錄音譯文，被告
    確有於九十三年九月三十日對聲請人咆哮，被告對曾於是日
    對原告為不當之言語並不否認，足認原告主張被告曾在九十
    三年九月二十五日、同年月二十九日毆打原告、同年月三十
    日對原告咆哮一情，堪信為真實，被告空口否認，不足採信
    ，綜上所述，堪信原告主張經常遭受被告家庭暴力之事實為
    真實。
四、按婚姻以夫妻之共同生活為目的，夫妻應以誠摯相愛為基礎
    ，相互尊重、忍讓與諒解，共同建立和諧美滿幸福之家庭。
    倘其一方予他方以身體上或精神上不可忍受之痛苦，致無從
    繼續保持共同生活之圓滿、安全及幸福，而生婚姻之破綻，
    即屬不堪同居之虐待。又是否為夫妻間不堪同居之虐待，應
    自兩性平等之地位，維持人性之尊嚴，並斟酌當事人之地位
    、教育程度及其他情事而定之。被告經常毆打原告業如前述
    ，是被告上開毆打原告之行為，足使原告身體上及精神上感
    受痛苦，而達不堪同居之程度，已構成民法第1052條第1項
    第3 款所謂之他方不堪同居之虐待，從而，原告依民法第
    1052條第1 項第3 款規定請求判決離婚，於法自無不合，應
    予准許。原告依民法第1052條第1 項第3 款規定請求判決離
    婚既有理由，其以選擇合併方式主張民法第1052條第1 項第
    5 款及第2 項之事由，即無審酌必要，附此敘明。
五、再者「夫妻離婚者，對於未成年子女權利義務之行使或負擔
    ，依協議由一方或雙方共同任之。未為協議或協議不成者，
    法院得依夫妻之一方、主管機關、社會福利機構或其他利害
    關係人之請求或依職權酌定之」、「法院得依請求或依職權
    ，為子女之利益酌定權利義務行使負擔之內容及方法」、「
    法院得依請求或依職權，為未行使或負擔權利義務之一方酌
    定其與未成年子女會面交往之方式及期間」，民法第1055條
    第1 項、第4 項、第5 項前段分別定有明文。本件兩造所生
    未成年子女丙○○（男性，民國○○年○○月○○日生，身分證統
    一編號：Ｚ000000000號）有戶籍謄本在卷可稽，本件兩造對
    子女親權行使既未能達成協議，原告自可附帶請求本院酌定
    對於子女權利義務行使或負擔之歸屬，被告並請求法院酌定
    未行使或負擔權利義務之一方與未成年子女會面交往之方式
    與期間。經本院函請高雄縣政府社會局派員訪視兩造，被告
    部分之訪視調查報告之評估建議為：「1.就居住狀況而言，
    被告目前居住處為自有，從美國回來後就一直住在現居處，
    丙○○亦同住於此處，對於現居處有相當程度的熟悉。2.就
    經濟狀況而言，被告為大學教授有固定的薪資，而父母親亦
    有穩定的職業，無任何負債及貸款，生活無虞。3.就親職能
    力而言，被告及被告母親目前為丙○○的主要照顧者，據被
    告描述小孩目前生活作息穩定，在照顧上被告並未有太多的
    煩惱與挫折，被告並表示其曾嘗試與原告分享小孩的生活及
    照料，但皆未獲得原告回應。4.綜上所述，被告目前之生活
    狀況穩定，有能力提供給小孩良好的成漲環境，而在親職照
    顧上，被告亦未有不適宜監護之處，對於小孩目前之生活狀
    況，被告亦能清楚的描述，故評估被告尚適宜監護丙○○。
    」等語。有財團法人勵馨社會福利事業基金會2005年6月14
    日（94）馨高字第9176號函檢送高雄縣政府委託勵馨社會福
    利事業基金會監護權案訪視調查報告在卷足憑。另原告方面
    之訪視調查報告之評估建議為：「(一)評估內容：1.親子關係
    ：單獨訪視原告，無法觀察到原告與丙○○互動關係；丙○
    ○從出生到去年（93年）9 月30日原告離開被告之前有10個
    多月都由原告全時間照顧，原告對小孩照顧用心並與小孩互
    動，但事隔多日，原告與小孩接觸無幾，親子關係應尚待培
    養。2.支持系統及環境關係：原告學歷高，且本身的工作收
    入高，為一有利的支持。家人經濟能力佳，不需要依靠原告
    的收入；原告父母親全時間料理三餐，原告雖有獨立人格為
    自身事情作決定，但亦能得到娘家實際上的照顧，是原告及
    小孩的一大支持。原告目前與娘家的父母親同住，能就近互
    相照顧。原告父母親提供的居住環境，空間足夠、環境乾淨
    整潔、交通便利，適合小孩成長，就學方便。3.親職能力及
    照顧計畫之可行性：原告曾全職照顧小孩，對小孩照顧細心
    ，瞭解小孩成長發展情形，原告有能力照顧小孩之生活起居
    。原告工作待遇佳，經濟獨立，足以獨自養育小孩；原告選
    擇白天工作，小孩委託他人照顧，晚上及假日自己照顧；原
    告雖希望母親來照顧，但原告母親則希望有褓母到府照顧；
    聘請他人到府照顧的可行性較高。(二)建議：丙○○自出生後
    由原告全職照顧，原告應為丙○○最熟悉的照顧者，其次應
    為被告或原告母親。然而因為去年9 月30日，被告強力拒絕
    原告帶走小孩，而使小孩的主要照顧者改變為被告以外之人
    ，小孩的依附關係及與人安全感的建立應受到威脅；依兒童
    最佳利益而言，當時應歸於原告為主要照顧較佳。原告目前
    已有一份工作，未來則計畫委託他人於白天時間照顧小孩，
    晚上及假日由原告陪伴、照顧亦為可行。」等語，有財團法
    人台灣兒童暨家庭扶助基金會台北市南區分事務所94年6 月
    15日台童北家扶監字第940225號函檢送台北市政府社會局委
    託台灣兒童暨家庭扶助基金會台北市南區分事務所監護權案
    件訪視調查報告書在卷可佐。本院審酌，兩造所生未成年子
    女丙○○自幼大多由原告照顧，原告在經濟能力方面尚能負
    擔子女之生活費用，被告雖也有穩定工作且有母親可協助照
    顧，經評估監護能力亦足，惟依家庭暴力防治法第35條規定
    ，被告有家庭暴力行為業如前述，推定其不適合擔任未成年
    子女之監護人，本院參酌上開訪視報告評估建議內容，認原
    告是丙○○最熟悉的照顧者，將兩造所生未成年子女丙○○
    權利義務之行使或負擔，歸由原告任之，符合兩造所生未成
    年子女丙○○之最佳利益，爰判決如主文第二項所示。
六、兩造間之婚姻關係雖經判決離婚而消滅，惟兩造仍為未成年
    子女丙○○之父母，離婚後未取得親權之父方，雖然一時間
    停止與其未成年子女間之親權關係，然而並未喪失其全部親
    權。前揭法律規定之會面交往權係基於親子關係自然流露之
    權利，具有高度專屬性，不得讓與，也不能拋棄。未行使親
    權父母之一方與其子女會面交往，一方面可增加彼此間情感
    ，促進子女人格健全發展；一方面可監督他方正當行使親權
    ，以免濫用。是以，本院認會面交往權不僅是父母之權利，
    同時也是其義務。依我國民法第1055條第5 項會面交往權之
    立法意旨，乃基於親子關係所衍生之自然權利，因其不僅為
    父母之權利，更為未成年子女之權利，屬於親權之一環，並
    應以子女最佳利益考量為前提，會面交往權於符合子女之最
    佳利益時始存在。基於上開法律規定及說明，本院審酌：兩
    造所生未成年子女丙○○因父母婚姻關係破裂而成為單親家
    庭之子女，為使其於成長過程中能盡量享有完整的父愛及母
    愛，且兼顧被告與子女會面交往之權利，及丙○○之年齡2
    歲等情狀，爰酌定被告對未成年子女丙○○會面交往方式如
    附表所示，被告應在符合未成年子女最佳利益之前提下，遵
    守本院所定時間、方式與未成年子女會面交往，以利未成年
    子女人格之健全發展。又本院僅係依現有情況為上開酌定，
    並非永久必然之安排，兩造在行使、負擔權利義務及探視會
    面時，仍應以慎重之方式為行使，以期符合子女之最佳利益
    ，若被告於探視子女時，對子女有未盡保護教養義務或不利
    情事時，或雙方有以任何不正當方法阻撓他方行使探視權，
    他方均得訴請法院改定監護人或變更會面之方式、期間，併
    予敘明。
七、按夫妻之一方，因判決離婚而受有損害者，得向有過失之他
    方請求賠償。前項情形，雖非財產上之損害，受害人亦得請
    求賠償相當之金額。但以受害人無過失者為限，民法第1056
    條第1 項、第2 項定有明文。本件原告請求離婚，依上開所
    述，既係因可歸責於被告原因之不堪同居虐待所致，則原告
    主張其因本件判決離婚而受有精神上痛苦之非財產上損害，
    堪信為真實，原告自得依民法第1056條第2 項規定請求非財
    產上之損害賠償。本院審酌原告現年三十五歲，碩士學歷，
    擔任外商公司電腦系統分析師每月收入七萬三千元左右；被
    告現年三十四歲，博士學位，為大學助理教授，每月收入約
    七萬元，有上開訪視報告在卷可按，本院斟酌兩造之教育程
    度、經濟狀況、身分地位，年齡，兩造結婚已五年，原告因
    此離婚所受精神上痛苦程度應屬重大等情，認原告之請求以
    二十萬元為適當，逾此數額之請求為無理由，應予駁回。
八、本件法律關係已臻明瞭，兩造其餘攻擊防禦方法及舉證，對
    判決之結果已不生影響，爰不一一詳為審酌，併此敘明。
九、查本件判決第四項係所命給付之金額未逾五十萬元之判決，
    依民事訴訟法第389 條第1 項第5 款之規定，應依職權宣告
    假執行。被告陳明並願供擔保請准宣告免為假執行，經核並
    無不合，爰酌定相當之擔保金額准許之。
十、據上論結：原告之訴一部有理由，一部無理由，並依民事訴
    訟法第79條、第389 條第1 項第5 款、第392 條，判決如主
    文。
中    華    民    國    95    年    2     月    23    日
                     臺灣高雄地方法院家事法庭
                         法  官  何清富
上為正本，係照原本作成。
如不服本判決，應於送達後20日內，向本院提出上訴狀，並表明
上訴理由。
中    華    民    國    95    年    2     月    23    日
                         書記官  張乃昇
    附表
一、被告與兩造所生未成年子女丙○○會面交往之時間：被告在
    兩造所生子女丙○○年滿20歲之前，得於每月第二週及第四
    週之星期日上午8 時起，前往其所在處所與之會面，並接其
    外出，由被告照顧至當日晚上8 時前送回原告指定之處所。
二、被告與兩造所生未成年子女丙○○會面交往之方式及應遵守
    之規則：
(一)、方式：
  1.行使探視權之一方應於探視前2 日通知他方，除非有礙未成
    年子女之利益，均不得無故拒絕。若經行使探視權之一方同
    意或出於未成年子女之要求，他方亦得陪同到場。
  2.得為見面、通信、通話之行為。
  3.得為致贈禮物、交換照片、拍照等行為。
  4.行使探視權之一方其家人得陪同會面。
  5.未成年子女之地址如有變更，原告及其家人均應隨時通知被告。
(二)、應遵守之規則：
  1.兩造均不得有危害未成年子女身心健康之行為。
  2.被告於實施會面交往或外出之日，如遇未成年子女參加課後
    輔導或才藝學習等課程，則應負責接送未成年子女前往參與
    上開課程，並應負責指導其完成相關之家庭課業。於會面交
    往時間屆至時，亦不得遲延送回未成年子女，致減少原告教
    育之時間。
  3.兩造均不得對未成年子女灌輸反抗對造之觀念。
  4.如未成年子女於會面交往中患病或遭遇事故，而原告無法就
    近照料時，行使探視權之被告應為必要之醫療措施，即其於
    會面交往實施中，仍須善盡對未成年子女之保護教養義務。

司法院資訊處製作；財團法人民間司法改革基金會備份。
